---
title: "Rapport scientifique farmCarbonR - Maroc"
date: "`r format(Sys.Date(), '%d %B %Y')`"
output:
  html_document:
    toc: true
    toc_depth: 3
    toc_float: true
    theme: flatly
    highlight: tango
    number_sections: true
    fig_caption: true
---

```{r setup, include=FALSE}
knitr::opts_chunk$set(
  echo       = FALSE,
  warning    = FALSE,
  message    = FALSE,
  fig.width  = 9,
  fig.height = 5
)
library(ggplot2)
library(knitr)
library(dplyr)
library(tidyr)
library(gridExtra)
```

---

# R<c3><a9>sum<c3><a9> ex<c3><a9>cutif

```{r resume}
n_parc   <- nrow(data)
soc_moy  <- round(mean(data$SOC_stock_tCha, na.rm = TRUE), 2)
soc_min  <- round(min(data$SOC_stock_tCha,  na.rm = TRUE), 2)
soc_max  <- round(max(data$SOC_stock_tCha,  na.rm = TRUE), 2)
n_faible <- sum(data$SOC_stock_tCha < 40, na.rm = TRUE)
gain_moy <- if ("gain_total_tCha" %in% names(data))
  round(mean(data$gain_total_tCha, na.rm = TRUE), 2) else NA
kable(data.frame(
  Indicateur = c(
    "Nombre de parcelles analysees",
    "Stock SOC moyen (tC/ha)",
    "Stock SOC minimum (tC/ha)",
    "Stock SOC maximum (tC/ha)",
    "Parcelles a SOC faible (< 40 tC/ha)",
    "Gain de sequestration moyen (tC/ha)"
  ),
  Valeur = c(n_parc, soc_moy, soc_min, soc_max, n_faible, gain_moy)
), caption = "Tableau 1 <e2><80><94> Indicateurs cles du rapport")
```

---

# Donn<c3><a9>es sol (SoilGrids ISRIC)

## Stocks de carbone par parcelle

```{r tableau_soc}
cols_soc <- intersect(
  c("parcelle_id","SOC","bulk_density","depth",
    "rock_fragment","SOC_stock_tCha","SOC_potentiel_tCha"),
  names(data)
)
kable(data[, cols_soc], digits = 2,
  caption = "Tableau 2 <e2><80><94> Donnees sol et stocks SOC (tC/ha)")
```

## Distribution du stock SOC

```{r hist_soc}
ggplot(data, aes(x = SOC_stock_tCha)) +
  geom_histogram(bins = 10, fill = "#1a9850",
                 color = "white", alpha = 0.8) +
  geom_vline(aes(xintercept = mean(SOC_stock_tCha, na.rm = TRUE)),
             color = "#d73027", linetype = "dashed", size = 1) +
  annotate("text",
    x = mean(data$SOC_stock_tCha, na.rm = TRUE) * 1.05,
    y = Inf, vjust = 2,
    label = paste0("Moyenne : ",
      round(mean(data$SOC_stock_tCha, na.rm = TRUE), 1), " tC/ha"),
    color = "#d73027", size = 4) +
  labs(title = "Distribution du stock de carbone organique",
       x = "SOC stock (tC/ha)", y = "Nombre de parcelles") +
  theme_minimal(base_size = 13)
```

## Texture du sol

```{r texture}
if (all(c("clay","sand","silt") %in% names(data))) {
  texture_long <- tidyr::pivot_longer(
    data[, c("parcelle_id","clay","sand","silt")],
    cols = c(clay, sand, silt),
    names_to = "fraction", values_to = "pct"
  )
  ggplot(texture_long,
         aes(x = parcelle_id, y = pct, fill = fraction)) +
    geom_col(position = "stack") +
    scale_fill_manual(
      values = c(clay="#a6611a", sand="#dfc27d", silt="#80cdc1"),
      labels = c("Argile","Sable","Limon")) +
    labs(title = "Composition texturale des sols",
         x = "Parcelle", y = "Fraction (%)", fill = "Fraction") +
    theme_minimal(base_size = 12) +
    theme(axis.text.x = element_text(angle = 45, hjust = 1))
}
```

---

# Pratiques agricoles

## Tableau des pratiques

```{r tableau_pratiques}
cols_p <- intersect(
  c("parcelle_id","travail_sol","couvert_vegetal",
    "irrigation","fertilisation_organique","rotation"),
  names(data)
)
kable(data[, cols_p],
  caption = "Tableau 3 <e2><80><94> Pratiques agricoles par parcelle")
```

## R<c3><a9>partition des pratiques

```{r graph_pratiques, fig.height=5}
plots_list <- list()
if ("travail_sol" %in% names(data)) {
  plots_list[[1]] <- ggplot(data,
    aes(x = travail_sol, fill = travail_sol)) +
    geom_bar() +
    scale_fill_brewer(palette = "Set2") +
    labs(title = "Travail du sol", x = "", y = "N") +
    theme_minimal() + theme(legend.position = "none")
}
if ("couvert_vegetal" %in% names(data)) {
  plots_list[[2]] <- ggplot(data,
    aes(x = couvert_vegetal, fill = couvert_vegetal)) +
    geom_bar() +
    scale_fill_brewer(palette = "Set1") +
    labs(title = "Couvert vegetal", x = "", y = "") +
    theme_minimal() + theme(legend.position = "none")
}
if ("fertilisation_organique" %in% names(data)) {
  plots_list[[3]] <- ggplot(data,
    aes(x = fertilisation_organique,
        fill = fertilisation_organique)) +
    geom_bar() +
    scale_fill_brewer(palette = "Paired") +
    labs(title = "Fertilisation organique", x = "", y = "") +
    theme_minimal() +
    theme(legend.position = "none",
          axis.text.x = element_text(angle = 30, hjust = 1))
}
if (length(plots_list) > 0)
  gridExtra::grid.arrange(grobs = plots_list, ncol = 3)
```

## SOC selon les pratiques

```{r soc_pratiques}
if ("travail_sol" %in% names(data)) {
  ggplot(data, aes(x = travail_sol, y = SOC_stock_tCha,
                   fill = travail_sol)) +
    geom_boxplot(alpha = 0.7) +
    geom_jitter(width = 0.1, alpha = 0.5) +
    scale_fill_brewer(palette = "Set2") +
    labs(title = "Stock SOC selon le travail du sol",
         x = "Travail du sol", y = "SOC stock (tC/ha)") +
    theme_minimal(base_size = 13) +
    theme(legend.position = "none")
}
```

---

# Carte du stock SOC actuel

```{r carte_soc}
ggplot(data, aes(x = lon, y = lat,
                 color = SOC_stock_tCha,
                 size  = SOC_stock_tCha)) +
  geom_point(alpha = 0.85) +
  scale_color_gradientn(
    colors = c("#d73027","#fee08b","#1a9850"),
    name   = "SOC (tC/ha)") +
  scale_size_continuous(range = c(3, 10), guide = "none") +
  geom_text(aes(label = parcelle_id),
            size = 2.5, vjust = -1.2, color = "black") +
  labs(
    title    = "Carte du stock de carbone organique actuel",
    subtitle = "Source : SoilGrids ISRIC v2.0",
    x = "Longitude", y = "Latitude") +
  theme_minimal(base_size = 13) +
  theme(plot.title = element_text(face = "bold", hjust = 0.5))
```

---

# Potentiel de s<c3><a9>questration

## Carte du potentiel

```{r carte_seq}
if ("gain_total_tCha" %in% names(data)) {
  ggplot(data, aes(x = lon, y = lat,
                   color = gain_total_tCha,
                   size  = gain_total_tCha)) +
    geom_point(alpha = 0.85) +
    scale_color_gradientn(
      colors = c("#f7f7f7","#74add1","#313695"),
      name   = "Gain (tC/ha)") +
    scale_size_continuous(range = c(3,10), guide = "none") +
    geom_text(aes(label = parcelle_id),
              size = 2.5, vjust = -1.2, color = "black") +
    labs(
      title    = "Carte du potentiel de sequestration",
      subtitle = "Gain potentiel par adoption de meilleures pratiques",
      x = "Longitude", y = "Latitude") +
    theme_minimal(base_size = 13) +
    theme(plot.title = element_text(face = "bold", hjust = 0.5))
}
```

## Comparaison des sc<c3><a9>narios

```{r scenarios}
if (all(c("gain_couvert_tCha","gain_semis_direct_tCha",
          "gain_pratiques_tCha") %in% names(data))) {
  sc_long <- tidyr::pivot_longer(
    data[, c("parcelle_id","gain_couvert_tCha",
             "gain_semis_direct_tCha","gain_pratiques_tCha")],
    cols = -parcelle_id,
    names_to = "scenario", values_to = "gain"
  )
  sc_long$scenario <- dplyr::recode(sc_long$scenario,
    "gain_couvert_tCha"      = "Couvert vegetal",
    "gain_semis_direct_tCha" = "Semis direct",
    "gain_pratiques_tCha"    = "Apport organique"
  )
  ggplot(sc_long, aes(x = scenario, y = gain, fill = scenario)) +
    geom_boxplot(alpha = 0.7) +
    geom_jitter(width = 0.1, alpha = 0.4) +
    scale_fill_brewer(palette = "Set2") +
    labs(title = "Gain potentiel par scenario agricole",
         x = "Scenario", y = "Gain SOC (tC/ha)") +
    theme_minimal(base_size = 13) +
    theme(legend.position = "none")
}
```

## Tableau des gains

```{r tableau_gains}
if ("gain_total_tCha" %in% names(data)) {
  cols_gain <- intersect(
    c("parcelle_id","SOC_stock_tCha","gain_couvert_tCha",
      "gain_semis_direct_tCha","gain_pratiques_tCha",
      "gain_total_tCha","SOC_potentiel_tCha"),
    names(data)
  )
  kable(data[, cols_gain], digits = 2,
    caption = "Tableau 4 <e2><80><94> Gains potentiels par scenario (tC/ha)")
}
```

---

# Mod<c3><a8>le Random Forest

## M<c3><a9>triques de performance

```{r rf_metrics}
if (!is.null(rf_result)) {
  metriques <- data.frame(
    Metrique = c("OOB RMSE","RMSE Train","RMSE Test",
                 "R2 Train","R2 Test",
                 "Nombre arbres","Variables utilisees"),
    Valeur = c(
      round(rf_result$oob_error,  4),
      round(rf_result$rmse_train, 4),
      ifelse(is.na(rf_result$rmse_test), "N/A",
             round(rf_result$rmse_test, 4)),
      round(rf_result$r2_train, 4),
      ifelse(is.na(rf_result$r2_test), "N/A",
             round(rf_result$r2_test, 4)),
      rf_result$model$ntree,
      length(rf_result$predicteurs)
    )
  )
  kable(metriques,
    caption = "Tableau 5 <e2><80><94> Performance du modele Random Forest")
}
```

## Importance des variables

```{r importance_rf, fig.height=6}
if (!is.null(rf_result)) {
  imp     <- rf_result$importance
  imp_top <- head(imp[order(imp[,"%IncMSE"],
                            decreasing = TRUE), ], 10)
  ggplot(imp_top,
    aes(x = reorder(variable, `%IncMSE`),
        y = `%IncMSE`, fill = `%IncMSE`)) +
    geom_col(alpha = 0.85) +
    coord_flip() +
    scale_fill_gradientn(
      colors = c("#fee08b","#fc8d59","#d73027")) +
    labs(
      title    = "Importance des variables <e2><80><94> Random Forest",
      subtitle = "% augmentation erreur quadratique moyenne (MSE)",
      x = "Variable", y = "% IncMSE") +
    theme_minimal(base_size = 13) +
    theme(
      plot.title      = element_text(face = "bold", hjust = 0.5),
      legend.position = "none")
}
```

---

# Recommandations de gestion

```{r recommandations}
if ("recommandation" %in% names(data)) {
  kable(
    data[, c("parcelle_id","SOC_stock_tCha","recommandation")],
    col.names = c("Parcelle","SOC (tC/ha)","Recommandations"),
    digits    = 2,
    caption   = "Tableau 6 <e2><80><94> Recommandations par parcelle"
  )
}
```

---

# Sources des donn<c3><a9>es

| Donn<c3><a9>e | Package R | Source officielle |
|--------|-----------|-------------------|
| SOC, texture, densit<c3><a9> | `httr` | SoilGrids v2.0 <e2><80><94> ISRIC |
| NDVI | `MODISTools` | MODIS MOD13A3 <e2><80><94> NASA |
| Temp<c3><a9>rature, pr<c3><a9>cipitations | `geodata` | WorldClim v2 |
| Altitude | `geodata` | SRTM <e2><80><94> NASA |
| Pratiques agricoles | <e2><80><94> | Donn<c3><a9>es terrain CSV/Excel |

---

*Rapport g<c3><a9>n<c3><a9>r<c3><a9> automatiquement par le package farmCarbonR*
